臺灣桃園地方法院民事簡易判決
110年度桃簡字第1780號
原      告  A女     
被      告  賴和毅  

上列當事人間請求損害賠償事件，本院於民國111年6月16日言詞
辯論終結，判決如下：
    主      文
被告應給付原告新臺幣80,000元，及自民國111年3月18日起至清
償日止，按週年利率5％計算之利息。
原告其餘之訴駁回。
訴訟費用由被告負擔13％，餘由原告負擔。
本判決第1項得假執行。
原告其餘假執行之聲請駁回。
    事實及理由
壹、程序方面
　㈠按司法機關所製作必須公示之文書，不得揭露被害人之姓名
    、出生年月日、住居所及其他足資識別被害人身分之資訊，
    性侵害犯罪防治法第12條第2項定有明文。另按廣告物、出
    版品、廣播、電視、電子訊號、電腦網路或其他媒體，不得
    報導或記載性騷擾被害人之姓名或其他足資識別被害人身分
    之資訊，性騷擾防治法第12條前段亦有明定。又按性騷擾防
    治法所稱之性騷擾，不包含性侵害犯罪在內，此觀同法第2
    條規定自明。由是可知，性騷擾防治法並未設有如上揭性侵
    害犯罪防治法規範司法機關製作裁判文書應遮隱足資識別被
    害人身分資訊之規定，且因性騷擾行為與性侵害犯罪行為有
    別，亦無從逕援用該規定為性騷擾案件隱匿此類資訊之依據
    ；惟參酌性騷擾防治法第1條第1項「為防治性騷擾及保護被
    害人之權益」之立法目的，暨同法第12條保護性騷擾事件被
    害人之隱私、避免其受二度傷害之規範意旨（同法第12條立
    法理由參照），應認司法機關受理性騷擾案件，於製作裁判
    文書時，得依事件具體情節，暨斟酌被害人意願，於個案類
    推適用性侵害犯罪防治法第12條第2項之規定。經查，本件
    原告起訴主張被告涉犯性騷擾防治法，本院認本件判決應對
    原告身分予以保密，爰類推適用性侵害犯罪防治法第12條第
    2項之規定，不揭露足以識別原告身分之相關資訊，合先敘
    明。
  ㈡按簡易訴訟之訴狀送達後，原告不得將原訴變更或追加他訴
    ，但擴張或減縮應受判決事項之聲明者，不在此限，民事訴
    訟法第436條第2項、第255條第1項第3款定有明文。原告原
    起訴係聲明：被告應給付原告新臺幣（下同）300,000元及
    自起訴狀繕本送達之翌日起至清償日止，按週年利率5％計算
    之利息；嗣於本院審理中變更聲明為：如下聲明所示，核屬
    擴張應受判決事項之聲明，合於上開規定，應予准許。
貳、實體方面
一、原告主張：被告甲○○與原告均為桃園市○○區○○路000巷00號
    竹圍漁港漁貨直銷中心攤商，被告於民國109年8月3日上午1
    1時許，在原告竹圍漁港漁貨直銷中心攤位，趁原告在該處
    整理攤位之際，竟基於強制之犯意，以食指戳原告腰部，於
    原告出言制止後，再度伸手戳原告腰部、手臂各一下，復抓
    住原告之右手臂並上下搖晃，並以言語「你鑲金的嗎（臺語
    ）？為何我不能摸，我就是要摸，是你叫我摸妳的耶」，被
    告上開行為係以強暴方式妨害原告身體活動自主決定之權利
    ，並以此方式對原告為性騷擾及公然侮辱，被告應賠償精神
    慰撫金就強制罪、性騷擾、公然侮辱各200,000元，總計600
    ,000元。爰依民法侵權行為之法律關係提起本件訴訟等語。
    並聲明：㈠被告應給付原告600,000元，及自111年3月18日起
    至清償日止，按週年利率5％計算之利息。㈡並願供擔保請准
    宣告假執行。
二、被告則以：不爭執刑事判決之認定，但原告請求之金額太高
    ，原告於本件發生前即已有精神科就診紀錄，「鑲金的」是
    指高貴的意思，伊沒有要要性騷擾原告，伊跟原告是很好的
    朋友，伊長久以來跟原告互動都是這樣等語，資為抗辯，並
    聲明：原告之訴駁回。
三、得心證之理由：
　㈠強制罪部分：
　　原告主張被告於上開時、地，以食指戳原告腰部，於原告出
    言制止後，再度伸手戳原告腰部、手臂各一下，復抓住原告
    之右手臂並上下搖晃，原告於被告惟上開行為時明確向被告
    表示「不要摸」，被告則回以「妳鑲金的嗎（臺語）？為何
    我不能摸，我就是要摸」等情，業據原告提出監視器翻拍畫
    面為證（見本院卷第46至50頁），又被告因前開行為，經本
    院刑事庭以110年度審簡字第282號判決被告犯強制罪，處拘
    役20日，如易科罰金，得以1,000元折算1日等情，業經本院
    依職權調閱上開刑事判決卷宗核閱無誤，被告就此亦不爭執
    （見本院卷第84頁反面），是此部分之事實，堪信為真實。
　㈡性騷擾部分：
　1.按性騷擾防治法第2條規定「本法所稱性騷擾，係指性侵害
    犯罪以外，對他人實施違反其意願而與性或性別有關之行為
    ，且有下列情形之一者：一、以該他人順服或拒絕該行為，
    作為其獲得、喪失或減損與工作、教育、訓練、服務、計畫
    、活動有關權益之條件。二、以展示或播送文字、圖畫、聲
    音、影像或其他物品之方式，或以歧視、侮辱之言行，或以
    他法，而有損害他人人格尊嚴，或造成使人心生畏怖、感受
    敵意或冒犯之情境，或不當影響其工作、教育、訓練、服務
    、計畫、活動或正常生活之進行」。次按性騷擾之認定，應
    就個案審酌事件發生之背景、環境、當事人之關係、行為人
    之言詞、行為及相對人之認知等具體事實加以綜合判斷，其
    意旨為性騷擾防治法施行細則第2條所明定。據此是否構成
    性騷擾，在法律層面而言，應採取一般合理個人之客觀認定
    標準，惟就被害人方面，應重視其主觀感受之認知。又按人
    體之臀、腰部位，乃人體隱私之處，相當接近私密部位，觸
    摸腰部、臀部之舉措，一般亦認為有表示親密之意思，甚且
    在親密行為時屬於帶有性含意、性暗示之挑逗、調戲舉動，
    一般必須關係親密之家人或男友等受碰觸本人許可者，始能
    碰觸，非具有生活上親密交往之第三人，縱使與本人時有往
    來之長輩、友人，多會遵守社交禮儀，避免碰觸他人上開部
    位，甚至於不小心碰觸時，多會立即表示歉意。
　2.經查，依被告於本件審理中自陳之智識程度及工作經驗（見
    本院卷85頁)，及被告自陳於事發當時看見原告眼神不太對
    勁就離開之情形以觀，可知被告應知悉女性腰部屬非任人隨
    意觸摸之部位；而觸摸腰部之舉措，一般亦認為有表示親密
    之意思，甚且在親密行為時屬於帶有性含意、性暗示之挑逗
    、調戲舉動，是若未經本人同意而就上開部位為不當之碰觸
    、撫摸，足以引起本人之嫌惡感等節，被告自難諉為不知；
    且一般社交禮儀之握手均僅短暫交握，被告對原告手部所為
    之觸碰、上下搖晃動作，逾越社交禮儀必要程度，被告與原
    告僅為同市場之攤販，並非親密之友人，其對原告手部為戳
    弄、上下搖晃及碰觸腰部之動作，堪認使原告對被告此等具
    有性意味行為之感到冒犯及厭惡。更何況原告已明白告知拒
    絕被告碰觸，被告卻仍不以為意，反趁原告於繼續處理漁獲
    時於原告不及抗拒之際，出其不意伸手撫摸原告之腰部及手
    部，引起原告之不快、嫌惡感，被告意在性騷擾，至為明確
    。被告雖辯稱與原告互動過程中長久以來都是這樣的習慣，
    但為原告所否認，被告亦未提出舉證證明與原告間長久均是
    以如此方式互動，難認被告此部分所辯有何可採。
  ㈢公然侮辱部分：
    按侵害名譽權損害賠償，須行為人因故意或過失貶損他人之
    社會評價，而不法侵害他人之名譽，致他人受損害，方能成
    立。亦即行為人須具備違法性、有責性，並不法行為與損害
    間具有因果關係，始足當之（最高法院104 年度台上字第23
    65號判決意旨參照）。又所謂「名譽」，係指他人對特定人
    屬性所給予之社會評價，不包括行為對象其內在價值感受之
    主觀名譽，因此名譽權有無受侵害，應以社會上對其評價是
    否貶損為判斷。原告主張被告以「妳鑲金的嗎（臺語）？為
    何我不能摸，我就是要摸」等語對原告之侮辱，但為被告所
    否認，並以前詞置辯。經查：「鑲金的（臺語）」原係指以
    金鑲包在某些物品上以為裝飾，使其看似真的金一般，引申
    為用來表示一個東西或一個人很「金貴」之意；被告雖以「
    鑲金的（臺語）」一詞稱呼原告，然此係為表達對於原告拒
    絕被告碰觸腰部、手部之事之不滿，屬對於原告拒絕碰觸所
    為評價，係依被告個人價值判斷所提出之主觀意見、評論或
    批判，是個人評價之表現，而非直接對於原告本身之人格予
    以羞辱貶抑，不涉是否貶損原告在社會上所保持的人格及社
    會評價，其用語雖使原告主觀上感到不悅，但至多僅是被告
    表示原告很「金貴」所以被告不能碰觸之不滿情緒，究非對
    於原告社會評價有所貶損之用語，尚難認此部分有侵害原告
    之名譽權。
  ㈣因故意或過失，不法侵害他人之權利者，負損害賠償責任。
    故意以背於善良風俗之方法，加損害於他人者亦同。違反保
    護他人之法律，致生損害於他人者，負賠償責任。但能證明
    其行為無過失者，不在此限；不法侵害他人之身體、健康、
    名譽、自由、信用、隱私、貞操，或不法侵害其他人格法益
    而情節重大者，被害人雖非財產上之損害，亦得請求賠償相
    當之金額，為民法第184條、第195條第1項所明定。本件被
    告於前揭時、地，對原告為上述之強制、性騷擾行為，致使
    原告行動自由權利及身體及性不受干擾權利遭受侵害，精神
    上蒙受痛苦，則原告依據上開規定，請求被告賠償其所受損
    害，核屬有據。
　㈤精神慰撫金部分：
　　按慰藉金核給之標準固與財產上損害之計算不同，然非不可
    斟酌雙方身分資力與加害程度，及其他各種情形核定相當之
    數額（最高法院51年度台上字第223號判決意旨參照）。亦
    即非財產上損害賠償，應以實際加害之情形、加害之程度、
    被害人所受精神上痛苦之程度、賠償權利人之身分、地位、
    經濟能力綜合判斷之。本件被告所為構成不法侵權行為，侵
    害原告行動自由權利及身體及性不受干擾權利，情節重大，
    造成原告精神上痛苦，原告自得請求被告賠償精神慰撫金。
    本院審酌被告係於原告整理漁獲之工作期間，對原告為強制
    、性騷擾侵權行為，致原告受有相當衝擊，更因此必須就醫
    求診數次，所受精神上傷害遲遲未能平復，暨參酌兩造於本
    院審理時所陳報之各自學歷、職業、家庭及經濟狀況（均屬
    個人隱私，僅屬參酌，不予揭露），暨本院依職權調取之稅
    務電子閘門財產所得調件明細表（見個資卷）等被告加害情
    形、所造成原告痛苦程度、兩造身分、地位、經濟狀況等一
    切情狀，認原告請求慰撫金，以8萬元為允當，逾此部分之
    請求，則屬無據。
　㈥被告雖辯稱：原告於本件事發前即有精神科就診紀錄，原告
    看精神科與醫無關等語，惟本院依職權函詢原告就診之欣悅
    診所，其函覆略以：原告係於109年8月11日起共五次門診（
    見本院卷第44頁），可知原告確係於本件事發後始至診所求
    醫診治，是被告此部分所辯，亦不可採。　
四、末按給付無確定期限者，債務人於債權人得請求給付時，經
    其催告而未為給付，自受催告時起，負遲延責任。其經債權
    人起訴而送達訴狀，或依督促程序送達支付命令，或為其他
    相類之行為者，與催告有同一之效力。又遲延之債務，以支
    付金錢為標的者，債權人得請求依法定利率計算之遲延利息
    ；而應付利息之債務，其利率未經約定，亦無法律可據者，
    週年利率為5％，民法第229條第2項、第233條第1項前段、第
    203條亦分別定有明文。本件原告對被告之侵權行為債權，
    未定給付期限、以支付金錢為標的，又未約定利息，則被告
    自受催告時起，負遲延責任，是原告就上述得請求之金額，
    併請求自111年3月18日起（於111年3月17日當庭擴張聲明，
    本院卷第39頁反面）至清償日止，按週年利率5％計算之利息
    ，亦屬有據。
五、綜上所述，原告依侵權行為之法律關係，請求被告給付80,0
    00元，及自111年3月18日起至清償日止，按週年利率5％計算
    之利息，為有理由，應予准許，逾此範圍，為無理由，應予
    駁回。
六、本件原告勝訴部分係依簡易程序所為被告敗訴之判決，爰依
    同法第389條第1項第3款之規定，依職權宣告假執行。原告
    雖聲明願供擔保請准宣告假執行，僅係促使法院職權發動，
    無庸另為准駁之諭知。至原告敗訴之部分，其假執行之聲請
    即失所依據，應併予駁回。
七、本件事證已臻明確，兩造其餘攻擊防禦方法及舉證，經本院
    斟酌後，核與判決結果無影響，爰不予一一論述，併此敘明
    。
八、訴訟費用負擔之依據：民事訴訟法第79條。
中　　華　　民　　國　　111 　年　　6 　　月　　29　　日
                  桃園簡易庭  法  官  曾耀緯
以上為正本係照原本作成。
如不服本判決，應於送達後20日內，向本院提出上訴狀並表明上
訴理由，如於本判決宣示後送達前提起上訴者，應於判決送達後
20日內補提上訴理由書（須附繕本）。
如委任律師提起上訴者，應一併繳納上訴審裁判費。
中　　華　　民　　國　　111 　年　　6 　　月　　29　　日
                              書記官  吳宏明